最高法院刑事判決　　　　　　　　　　　　　　　九十一年度台上字第七四九七號
　　上　訴　人　乙○○
　　代　理　人　游孟輝律師
　　被　　　告　丙○○
　　　　　　　　丁○○
　 共　　　同
　 選任辯護人　陳再賢律師
　 被　　　告　甲○○
右上訴人因自訴被告等偽造文書案件，不服台灣高等法院中華民國八十九年十一月九
日第二審更審判決（八十九年度上更(一)字第四五六號，自訴案號：台灣士林地方法院
八十五年度自字第三四○號），提起上訴，本院判決如左：
    主  文
上訴駁回。
    理  由
按刑事訴訟法第三百七十七條規定：上訴於第三審法院，非以判決違背法令為理由不
得為之，是提起第三審上訴，應以原判決違背法令為理由，係屬法定要件，如果上訴
理由狀並未依據卷內訴訟資料具體指摘原判決不適用何種法則或如何適用不當，或所
指摘原判決違法情事，顯與法律規定得為第三審上訴理由之違法情形不相適合時，均
應認其上訴為違背法律上之程式，予以駁回。本件原判決以上訴人乙○○自訴意旨略
稱：坐落臺北市○○區○○段三小段第三一四號土地係上訴人與弟張鴻明共有，被告
丙○○、丁○○、甲○○於民國八十四年間，以同區段第三一六號鄰地，向臺北市政
府工務局申領八四建字第○七一號建造執照興建房屋，後因施工期間造成自訴人住宅
前院、圍牆崩塌，經雙方會同臺北市政府人員及臺北市議會議員洽商處理時，發現市
政府人員所持案卷內，竟有上訴人及張鴻明共同出具之「土地使用權同意書」，載明
同意將上開第三一四號土地之一部分供作道路使用，俾被告等之工地符合有六公尺寬
道路，得以興建五層樓建物，自訴人至感驚異，蓋上訴人及弟均未出具該同意書，顯
係被告三人冒刻印章所偽造，彼等自應負偽造印章、印文暨偽造文書罪責；臺灣士林
地方法院受理調查中，向臺北市工務局調閱八十二年建字第二三○號、八十四年建字
第七一號建造執照申請案卷，發現被告於八十四年二月八日同時偽造同地段第二八六
、二八七、三一五號土地之使用權同意書，另發現黃明於八十二年一月十一日即曾
偽造上開四筆土地之使用權同意書，而證人楊子立建築師到庭證稱，係受黃明委託
辦理申請建造執照，則丙○○等三人與黃明（另經判決自訴不受理）顯係共謀犯罪
之共犯，請治以應得之罪等情，經審理結果，認被告等犯罪均不能證明，因而維持第
一審諭知被告等均無罪之判決，駁回上訴人在第二審之上訴，已詳所憑之證據及認
定之理由，從形式上觀察，原判決並無違背法令之情形。上訴人之上訴意旨略稱：(一)
本件原判決認定系爭之士林區○○段○○段第三一四地號土地係私設道路土地，屬於
與被告等人共有，可相互利用，上訴人難謂有何損失等情，惟查本件三一四地號土地
，係上訴人與案外人張鴻明所共有，係上訴人居住之台北市○○區○○路三四巷二三
號房屋坐落之基地，並非私設道路，亦非與被告等人共有，此有原審卷內土地權狀暨
地籍圖足以證明。私設道路地係同段三一五、二八六、二八七地號之土地，並非系爭
之三一四地號土地，本件被告為達到其六米寬度之私設道路，偽造上訴人之同意書將
房屋坐落基地三一四地號（全部面積五五○‧九六平方公尺）之部分土地（一○‧五
平方公尺）做為道路用地，導致上訴人房屋基地面積縮小，何來無損失可言？原判決
張冠李戴，將非私設道路地指為與其他四戶共有之私設道路地，並稱對上訴人無何損
害，其所認定之事實，與其所採之證據不相適合，原判決有理由矛盾之違法。(二)本件
上訴人之土地同意書前後共遭偽造二次，第一次係黃明申請之「台北市政府工務局
八十二建字第二三○號建造執照」時，第二次係被告三人於八十四年申請建造執照時
，而上訴人最先係發覺八十四年建照申請時遭偽造，故對被告三人提出自訴，嗣士林
地院將二次案卷調來，上訴人閱卷後即再行追訴黃明之犯行，且於原審一再主張被
告三人與黃明係共犯，因二次偽造所使用之印章不同，原審自應查明被告三人與黃
明有無共犯之罪行，原判決亦認定黃明於八十二年申請建照時，已有偽造之嫌，
卻對上訴人所聲請調查之證據，未予說明何以毋庸調查，顯有理由不備暨應調查未調
查之違背法令之處。(三)八十二年之建造申請案被告三人均未參與，證人楊子立之證言
，均足以證明係黃明偽造，惟被告三人之權利係由黃明轉讓而來，且黃明第一
次偽造所使用之印章，與第二次被告三人所偽造之印章並不相同，如二次均係黃明
所為，其所盜刻之印章重覆使用即可，毋庸有所不同，對此上訴人於原審所提出之攻
擊方法，原審恝置不論，亦有理由不備之違法。(四)原審認定第二次偽造所使用之印章
係黃明所為，但均未見原判決所依據相關之證據，故原判決有未依證據而遽予判決
之違法。(五)被告丙○○、丁○○稱均由其父出面，其等不知情，惟查其父魏拱垚亦已
證實係以其二人名義申請為起造人，如其二人連申請事項均不知情，則魏拱垚豈不應
負偽造文書之責，足認其二人所稱均不知情，與其父所稱並不相符，原審竟仍認定其
等毋庸負責，顯然其認定事實所採證據不相適用等語。惟查：原判決於理由欄說明：
「被告經向臺北市政府調閱原始資料發現乙○○等四戶於六十四年間興建房屋時，即
互相同意開闢六米寬私設道路，有新建住宅工程完工圖附卷可稽，該私設道路所有權
既仍屬該四戶共有，既可相互利用，自訴人難謂有何損害可言」，依原判決理由欄論
之次序，係就二八六、二八七、三一五號部分（下稱後案）即系爭二八六、二八七
、三一五號土地使用權同意書部分所為之論斷，與系爭三一四號土地使用權同意書部
分無關，原判決之說明與卷內證據資料並無不符；上訴意旨(一)未依據卷內資料具體指
摘原判決究係如何有理由矛盾之違法，自非適法之上訴理由。原判決於理由欄謂：「
被告等固有向黃明購買預售屋，然斯時之起造人為黃明峰，關於三一四號土地（下
稱前案）使用權同意書之取得，依卷內證據資料，被告等均不與焉；黃明因涉嫌偽
造後案之土地使用權同意書，案經台北市政府工務局移送台灣士林地方法院檢察署偵
辦（八十七年偵字第二三四五號），現通緝中，有該檢察署八十九年八月三十一日士
檢愛87偵2345字第二○八一七號函復本院（原審法院）在卷，尤足徵後案之土地使用
權同意書係黃明一人所為，概與被告等無所關涉」；已就被告等與黃明並無共犯
關係之事實，詳予說明所憑之證據及認定之理由，原判決並無調查職責未盡之違誤；
上訴意旨(二)未依卷內資料而任意指摘原判決調查職責未盡，亦非適法之上訴理由。原
判決於理由欄三｜(五)說明：「上開兩案卷內之土地使用權同意書所蓋用之上訴人印文
雖不相同，惟前案乃係黃明一人所為，業如前述，茍前案之上訴人印章係黃明所
偽刻，其用後將之丟棄而無留存此犯罪證據，應屬事理之常，則後案除非有具體事證
證明被告等有與黃明共同偽造，否則尚難僅憑兩案之印文不同即遽以推測被告等就
後案亦有參與」；原判決上引論斷，亦不違背論理法則與經驗法則，自無違誤；又原
判決於理由欄三｜(二)、三｜(三)、三｜(四)、三｜(五)已詳系爭二八六、二八七、三一五
號土地使用權同意書係案外人黃明一人偽造所憑證據及論斷之理由，經核與卷內資
料並無不符；上訴意旨(三)、(四)係就原審採證認事之適法職權行使及原判決已說明之事
項，再為事實上之爭執，俱非適法之上訴理由。依卷內資料，被告丙○○、丁○○否
認本件犯罪所持辯解，與證人魏拱垚之供述亦無不符，原判決採作判決之證據，與證
據法則並無違背，至魏拱垚應否負偽造文書罪責，與本件之認定事實無關，上訴意旨
(五)，單純為事實上之爭執，殊非適法之第三審上訴理由。綜上，應認上訴人就偽造私
文書部分之上訴為違背法律上之程式，予以駁回。復按刑事訴訟法第三百七十六條所
列各罪之案件，經第二審判決者，不得上訴於第三審法院，法有明文；本件上訴人自
訴被告等觸犯刑法第二百十七條第一項偽造印章印文罪部分，核屬刑事訴訟法第三百
七十六條第一款之案件，自不得上訴於第三審法院，上訴人竟一併提起上訴，自為法
所不許，亦應駁回。
據上論結，應依刑事訴訟法第三百九十五條前段，判決如主文。
中      華      民      國    九十一    年     十二     月     二十七   日
                              最高法院刑事第一庭
                                  審判長法官  施  文  仁
                                        法官  林  永  茂
                                        法官  蕭  仰  歸
                                        法官  賴  忠  星
                                        法官  洪  佳  濱
      右正本證明與原本無異
                                              書  記  官
中      華      民      國    九十二    年      一      月      三      日
